【裁判字號】    92,台上,1339
【裁判日期】    920620
【裁判案由】    返還不當得利
【裁判全文】
最高法院民事裁定                              九十二年度台上字第一三三九號
    上  訴  人  甲○○
                乙○○
    共      同
    訴訟代理人  曾肇昌律師
    被 上訴 人  丙○○
                丁○○
                右二人送達代.
右當事人間請求返還不當得利事件，上訴人對於中華民國九十年十月十六日台灣高等
法院第二審判決（九十年度重上字第二四八號），提起上訴，本院裁定如左：
    主  文
上訴駁回。
第三審訴訟費用由上訴人負擔。
    理  由
按對於第二審判決上訴，非以其違背法令為理由，不得為之。又提起上訴，上訴狀內
應記載上訴理由，表明原判決所違背之法令及其具體內容，暨依訴訟資料合於該違背
法令之具體事實。民事訴訟法第四百六十七條、第四百七十條第二項定有明文。而依
同法第四百六十八條規定，判決不適用法規或適用不當者，為違背法令；依同法第四
百六十九條規定，判決有該條所列各款情形之一者，為當然違背法令。是當事人提起
上訴，如依民事訴訟法第四百六十八條規定，以第二審判決有不適用法規或適用法規
不當為理由時，其上訴狀或理由書應表明該判決所違背之法令條項，或有關判例、解
釋字號，或成文法以外之習慣或法理等及其具體內容，暨係依何訴訟資料合於該違背
法令之具體事實；如以民事訴訟法第四百六十九條所列各款情形為理由時，其上訴狀
或理由書應表明該判決有合於各該條款規定情形之具體內容，及係依何訴訟資料合於
該違背法令之具體事實。上訴狀或理由書如未依此項方法表明，或其表明者顯與上開
法條規定不合時，即難認為已合法表明上訴理由，其上訴自非合法。本件上訴人對於
第二審判決提起上訴，雖以該判決違背法令為由，惟核其上訴理由狀所載內容，係就
原審依職權取捨證據、認定事實所論斷：上訴人於民國六十八年間因共同侵害被上訴
人與其被繼承人王成信之土地所有權，經法院判決應連帶賠償被上訴人及王成信金錢
確定，嗣被上訴人持該確定判決聲請強制執行而獲償，自非不當得利。上訴人、王成
信之被繼承人王尾（於八十三年間死亡），與上訴人並非上開確定判決事件之共同侵
權行為人，不與上訴人連帶負賠償責任，上訴人因被強制執行而使被上訴人獲償，亦
非代王尾清償債務；且王尾早於八十三年間死亡，上訴人自無從於八十九年間清償對
被上訴人及王成信之侵權行為損害賠償債務後主張對王尾有求償權、代位權，而基於
繼承之規定，請求被上訴人償還等情，指摘其為不當，並就原審已論斷者，泛言未論
斷，或以前述兩造間侵權行為事件所存訴訟資料為據，指該確定判決錯誤，其不負損
害賠償責任云云；而非表明原判決所違背之法令及其具體內容，暨依訴訟資料合於該
違背法令之具體事實，難認其已合法表明上訴理由。依首揭說明，應認其上訴為不合
法。
據上論結，本件上訴為不合法。依民事訴訟法第四百八十一條、第四百四十四條第一
項、第九十五條、第七十八條，裁定如主文。
中      華      民      國    九十二    年      六      月     二十     日
                              最高法院民事第八庭
                                  審判長法官  徐  璧  湖
                                        法官  高  孟  焄
                                        法官  朱  建  男
                                        法官  陳  淑  敏
                                        法官  沈  方  維
      右正本證明與原本無異
                                              書  記  官
中      華      民      國    九十二    年      七      月      九      日
                                                                        Ｌ


司法院資訊處製作；財團法人民間司法改革基金會備份。
